【裁判字號】    89,訴緝,1
【裁判日期】    890315
【裁判案由】    組織犯罪防制條例等
【裁判全文】
臺灣板橋地方法院刑事判決                            八十九年度訴緝字第一號
    公  訴  人  臺灣板橋地方法院檢察署檢察官
    被      告  丙○○
    選任辯護人  甲○
右列被告因違反組織犯罪條例等案件，經檢察官提起公訴( 八十七年度偵字第五八０
一、九三八０號) ，甲○判決如左：
    主  文
丙○○行使偽造私文書，足以生損害於他人，累犯，處有期徒刑壹年陸月。
    事  實
一、丙○○曾有竊盜及詐欺等前科，其中於民國八十二年七月間因詐欺案件，經台灣
    高雄地方法院判處有期徒刑一年六月，台灣高等法院判決駁回上訴確定，於八十
    四年七月二十七日縮刑期滿視為刑之執行完畢，猶不知悔改，與辛建倫、陳志龍
    （以上二人均已審結）、乙○○（未據起訴）等人均明知台北縣鶯歌鎮○○○街
    七十二號原詰營造工程有限公司（下簡稱原詰公司）下游廠商，並未有委託渠等
    索討債務之事，竟共同基於意圖為自己不法所有之犯意聯絡，假託代原詰公司下
    游協力廠商卓萬昌、許永吉、莊坤霖、郭木生、吳明欉、李安、黃才虎、孫定雄
    、王村源、蔡顯爵等十人索討債務之名，北上委請莊俊雄、賴勝宏（以上二人業
    經審結）等人共同代原詰公司之下游廠向原詰公司索討債務，莊俊雄應允後，遂
    於八十七年三月九日十時三十分許，由莊俊雄率同賴勝宏、丙○○、辛建倫、陳
    志龍、乙○○等人，分乘二部車輛至原詰公司，由丙○○持卓萬昌等人所有之工
    程估價單影本等，佯稱伊受原詰公司下游廠商之委託，要向彭耀輝索討該公司在
    高雄南二高393標台電鳳山區○○○路工程所積欠工程款新臺幣（下同）二百四
    十萬元。彭耀輝因該工程單據不清，且無下游廠商之委託書，付款又非其所得決
    定之故而拒絕付款，莊俊雄等人在索討債務未有結果後，竟基於妨害自由之犯意
    聯絡，即以吃飯為由恃眾強邀彭耀輝至桃園、楊梅等地，於車行途中丙○○並對
    彭耀輝稱：要在十日內付清工程款，否則將對其不利，要給其好看等語，並稱為
    何別人就討得到錢，我就要不到錢，你是不是要吃槍頭等語，向彭耀輝恫嚇。丙
    ○○等人在吃完飯後並強行將彭耀輝載回桃園楊梅鎮之住處，表示已知曉其住處
    暗示其不得妄動，丙○○復對彭耀輝稱：如敢報案要其家人好看等語後始行離去
    ，以此非法方法剝奪彭耀輝行動之自由達數小時。嗣丙○○於返回高雄後，即於
    八十七年三月十一日，在高雄仁武某處，委由不知情之高姓不詳名字之代書（成
    年人），偽造原詰公司下游協力廠商卓萬昌、許永吉、莊坤霖、郭木生、吳明欉
    、李安、黃才虎、孫定雄、王村源、蔡顯爵等十人之署押、指印，並偽造成委託
    書共十份，表明委託丙○○代為向原詰公司索討債務之文句，而足生損害於卓萬
    昌等十人。同年月十三日，丙○○即持上開偽造之委託書，與乙○○及不知情而
    僅單純為索討債務之原詰公司下游廠商張恒華（業經檢察官為不起訴處分）共同
    北上，嗣於同年月十三日上午十時許，丙○○隨即連絡上莊俊雄，並約定十一時
    三十分許在原詰公司前會合，莊俊雄即指示賴勝宏攜帶槍械再次前往討債（按丙
    ○○對於賴勝宏攜帶槍械一節並不知情，詳如後述），並通知宋化宏、陳總興（
    以上二人業經審結）等人一同前往討債，賴勝宏遂將早經意圖供自己犯罪用而持
    有之如附表壹編號二所示之制式九二手槍、編號一之改造模型槍、編號三不具殺
    傷力之改造仿一七型半自動手槍各一支，及制式、土造子彈共四十九發（其中子
    彈四發，經送鑑後認不具殺傷力；另十發鑑定時經試射而滅失）攜出，並要求不
    知情之謝國光（業經檢察官為不起訴處分）駕駛ＬＤ─４８０７號自小客車載其
    前往，在距離原詰公司外約三百公尺處車內等候莊俊雄或宋化宏之指示，即在討
    債過程中若發生糾紛可立即攜槍入內鎮場；莊俊雄並指示陳總興駕駛莊俊雄所有
    車號ＢＸ－六一一三號自小客車搭載其與宋化宏共同趕至原詰公司討債，並與丙
    ○○及廠商張恆華在原詰公司會合。宋化宏等人在抵達原詰公司後，即由宋化宏
    將其使用之行動電話一具，交付賴勝宏做為與其聯絡之工具，並與莊俊雄、陳總
    興、丙○○、張恒華等人會合後，於同日十一時三十分許，一同進入原詰公司。
    丙○○進入原詰公司後，即取出前開偽造卓萬昌等十人之委託書出示予張國展、
    彭耀輝而行使之，並佯稱伊業經下游廠商等之授權來索取債務，以取信張國展、
    彭耀輝等人。莊俊雄、丙○○、陳總興、宋化宏等並基於恐嚇之犯意聯絡，由莊
    俊雄、丙○○分坐原詰公司負責人張國展二側，宋化宏、張恆華二人則坐在對面
    ，陳總興則於該公司內四處走動。其間莊俊雄除指責彭耀輝一直推託不肯還錢外
    ，並稱先前給十日是給他面子，今日一定要還錢，否則將對其不利等語，使在場
    之張國展、彭耀輝心生畏怖，而致生危害於安全，張國展見渠等來意不善，但因
    迫於情勢，若立即離去恐生不測，僅得虛予應付並俟機報警。嗣於八十七年三月
    十三日十二時三十分許，為據報前來之警員在距原詰公司三百公尺外之ＬＤ─４
    ８０７號自用小客車內查獲賴勝宏、謝國光，自賴勝宏身上扣得改造之如附表壹
    編號三所示之改造手槍一把、子彈十六發，自車內皮包中扣得賴勝宏所有之如附
    表壹所示之改造模型槍、九二制式手槍各一支、子彈三十三發；於原詰公司屋內
    則查獲宋化宏、陳總興、丙○○三人，並扣得前開偽造之委託書十份，莊俊雄則
    先行逃逸。
二、案經台北縣警察局三峽分局報請臺灣板橋地方法院檢察署檢察官偵查起訴。
    理  由
一、訊據被告丙○○固坦承有於右開時地持上開偽造之委託書夥同同案被告莊俊雄等
    人前去原詰公司索討債務等情不諱，惟矢口否認有右開犯行，辯稱：伊係受案外
    人乙○○之邀共同前去原詰公司核對工程款，在機場遇到陳志龍及辛建倫，到了
    台北在喝酒時又遇到莊俊雄等人，莊俊雄主動要帶伊去原詰公司，當天伊並未強
    押被害人彭耀輝去吃飯，亦未出言恐嚇被害人，而原詰公司下游廠商之委託書，
    係某高姓代書交給伊的，伊並不知該委託書係偽造的云云。
    經查：
  （一）關於行使偽造委託書詐欺部分：查本件原詰公司固有在高雄南二高393標台
        電鳳山區○○○路工程中積欠下游廠商卓萬昌、許永吉、莊坤霖、郭木生、
        吳明欉、李安、黃才虎、孫定雄、王村源、蔡顯爵等人工程款共一、二百餘
        萬元（實際金額尚有爭執），惟各該下游廠商卓萬昌等人並未委託丙○○等
        人代為向原詰公司索討該工程款，而丙○○所持有卓萬昌等十人之委託書十
        紙亦係出於偽造的等情，業據被告丙○○於檢察官偵查中供稱：上開委託書
        係伊於八十七年三月十一日在高雄仁武委託高姓代書所寫的等語不諱，並經
        証人即各該廠商卓萬昌、許永吉、郭木生、吳明欉、李安、黃才虎、孫定雄
        、王村源、蔡顯爵等人於警訊或檢察官偵查中証述彼等並未簽具委託書委託
        被告丙○○索討債務等情明確，復有該扣案偽造之委託書十份附卷可稽，則
        被告丙○○於甲○審理中改稱：上開委託書係高姓代書所交付，伊並不知委
        託書係偽造的云云，核屬事後卸責之詞，並不可採，被告丙○○既未受卓萬
        昌等十人之委託代為索討工程款，竟向原詰公司彭耀輝、張國展等人佯稱伊
        受卓萬昌等人之託代索工程款，其有施用詐術之犯行，並有為自己不法所有
        之意圖等情，實堪認定。
  （二）關於妨害自由部分：查被告莊俊雄於八十七年三月九日，率同賴勝宏、丙○
        ○、辛建倫、游志泓、陳志龍、乙○○等人，分乘二部車輛至原詰公司，並
        於索討債務無結果後，自原詰公司內以吃飯為由，強邀彭耀輝上車帶往楊梅
        等地，雖彭耀輝表示伊僅一人會害怕等語，被告等仍堅持要其上車，於車行
        途中丙○○並對彭耀輝揚稱，於十日內付款，否則要對其不利，又稱別人就
        討得到錢，我就要不到錢，你是不是要吃槍頭等語，吃完飯後，彭耀輝不願
        被告等知悉其住處，惟被告等仍強行將彭耀輝載回桃園楊梅鎮之住處，表示
        已知曉其住處暗示其不得妄動，丙○○復對彭耀輝稱：如敢報案要其家人好
        看等語後始行離去，其間，彭耀輝均無法自由行動等情，業據被害人彭耀輝
        於偵查中及甲○調查時指述明確，核與同案被告莊俊雄於甲○另案（八十七
        年度訴字第九三五號）審理中供稱：被告丙○○有說如果彭耀輝不處理，要
        給他吃槍頭等語相符，而被告丙○○等人恃眾強邀被害人上車外出，復不時
        以恐嚇之言語相向，已使被害人於上開期間內之行動自由遭剝奪達數小時，
        則被告等有妨害自由之犯行等情，亦堪認定。是被告丙○○空言否認有此部
        分之犯行，核均屬事後卸飾之詞，並不可採。至證人即原詰公司之員工曾茂
        興雖於甲○另案（八十七年度訴字第九三五號）調查時證稱：當時伊亦在原
        詰公司，並代表董事長與被告等人商談，被告等亦有邀伊一同出去吃飯，但
        並未強迫等語，惟被告等討債之對象係被害人彭耀輝，自無強邀伊外出之必
        要，且伊並未隨同外出，對於被告等離開原詰公司後之行為，亦無法知悉，
        是其所為之前開證言尚難為被告等有利之證明。
  （三）關於共同恐嚇部分：查被告丙○○與同案被告莊俊雄、宋化宏、陳總興等人
        於第二次前往並會合進入原詰公司後，即由莊俊雄、丙○○分坐原詰公司負
        責人張國展二側，宋化宏、張恆華二人則坐在對面，陳總興則於該公司內四
        處走動。其間莊俊雄除指責彭耀輝一直推託不肯還錢外，並稱先前給十日是
        給他面子，今日一定要還錢，否則將對其不利等語，使在場之張國展、彭耀
        輝心生畏怖等情，業據被害人張國展、彭耀輝等人於警訊時及檢察官偵查中
        指述明確，核與被告丙○○於警訊時供稱：同案被告莊俊雄有說今天如果不
        處理拿不到錢就不放他們兩人（指被害人張國展、彭耀輝）走等語，及同案
        被告宋化宏於警訊時供稱：同案被告莊俊雄並當場向彭耀輝表明今天一定要
        將帳付清，否則對他不利等語（以上詳見同上偵查卷第二十一頁、第二十四
        頁背面）相符，被告丙○○等人恃眾以恐嚇言行相威嚇，自足使被害人心生
        畏懼而致生危害於安全，則被告丙○○空言否認恐嚇犯行，核均屬事後卸飾
        之詞，並不可採。
    綜上所陳，被告丙○○前開辯解，均係事後卸責之詞，並不可採，本件事證已臻
    明確，被告前開犯行，已堪認定，而被告丙○○猶聲請傳喚證人乙○○，核已無
    必要，附予敘明。
二、核被告丙○○所為，係犯刑法第三百零二條第一項、第三百零五條、第三百三十
    九條第三項、第一項、第二百十六條、第二百十條之妨害自由、恐嚇、詐欺取財
    未遂及行使偽造私文書罪。又偽造署押之行為屬偽造私文書之階段行為，其偽造
    私文書之低度行為亦為行使之高度行為所吸收，均不復另論，被告丙○○係利用
    不知情不詳年籍之高姓代書（成年人）偽造上開委託書，為間接正犯。又被告丙
    ○○等人於剝奪被害人彭耀輝行動自由之際，雖另有恐嚇被害人之情事，仍僅成
    立刑法第三百零二條第一項之罪，亦無再另成立同法第三百零五條之餘地。被告
    以一個行使行為，同時行使偽造廠商卓萬昌、許永吉、莊坤霖、郭木生、吳明欉
    、李安、黃才虎、孫定雄、王村源、蔡顯爵等十人之委託書，其行使之行為僅有
    一個；及其以一個詐欺行為，分二次前往原詰公司施用詐術，因均僅有一個行為
    ，應僅論以一罪。被告丙○○與同案被告莊俊雄、宋化宏、賴勝宏、陳總興等人
    ，以一個恐嚇行為，同時侵害被害人張國展、彭耀輝二人之法益，為想像競合犯
    ，應從一重處斷。又被告丙○○所犯上開各罪間，均有方法結果之牽連關係，為
    牽連犯，均應從一重之行使偽造私文書罪處斷。又被告丙○○與同案被告陳志龍
    、辛建倫及案外人乙○○等人就詐欺取財未遂之犯行；與同案被告莊俊雄、賴勝
    宏、辛建倫、陳志龍、案外人乙○○等人就妨害自由之犯行；與同案被告莊俊雄
    、宋化宏、賴勝宏、陳總興等人，就恐嚇危害安全犯行間，相互間均有犯意之聯
    絡及行為之分擔，皆為共同正犯。又被告丙○○曾於八十二年七月間因詐欺案件
    ，經台灣高雄地方法院判處有期徒刑一年六月，台灣高等法院判決駁回上訴確定
    ，於八十四年七月二十七日縮刑期滿視為刑之執行完畢，有台灣高等法院檢察署
    刑案紀錄簡覆在卷可稽，其於有期徒刑行完畢，五年以內再犯本件有期徒刑以上
    之罪，為累犯，爰依刑法第四十七條規定加重其刑。被告丙○○等人已著手於詐
    欺行為之實行而不遂，為未遂犯，應依法減輕其刑，並先加後減之。爰審酌被告
    之前科素行、犯罪之動機、目的、手段、恃眾以暴力討債對社會秩序所生危害甚
    鉅及其犯罪後飾詞卸責之態度等一切情狀，量處如主文所示之刑，以資懲儆。公
    訴人雖對被告丙○○具體求刑為有期徒刑八年，惟被告丙○○並未共同犯有槍砲
    彈藥刀械管制條例第七條第四項等之罪（詳如後述），公訴人具體求刑部分尚嫌
    過重，併予敘明。
三、扣案偽造之廠商卓萬昌、許永吉、莊坤霖、郭木生、吳明欉、李安、黃才虎、孫
    定雄、王村源、蔡顯爵等十人名義之委託書共十紙，係被告所有供犯罪所用之物
    ，爰依法沒收之。至各委託書上偽造卓萬昌、許永吉、莊坤霖、郭木生、吳明欉
    、李安、黃才虎、孫定雄、王村源、蔡顯爵等十人之署押（含指印）各一枚，業
    經併同委託書一併宣告沒收，爰不另為沒收之諭知。
四、公訴意旨另以：被告丙○○與同案被告莊俊雄、賴勝宏、宋化宏共同基於犯意之
    聯絡，於八十七年三月十三日中午時分許，經同案被告莊俊雄指示賴勝宏攜帶槍
    械再次前往原詰公司討債，賴勝宏遂將早經意圖供自己犯罪用而持有之如附表壹
    編號二所示之制式九二手槍、編號一之改造模型槍、編號三不具殺傷力之改造仿
    一七型半自動手槍各一支，及制式、土造子彈共四十九發攜出，並要求不知情之
    謝國光（業經檢察官為不起訴處分）駕駛ＬＤ─４８０７號自小客車載其前往，
    在距離原詰公司外約三百公尺處車內等候莊俊雄或宋化宏之指示，即在討債過程
    中若發生糾紛可立即攜槍入內鎮場，因認被告丙○○共同涉有槍砲彈藥刀械管制
    條例第七條第四項、第十二條第四項之罪嫌。訊據被告丙○○堅決否認有此部分
    犯行，辯稱：伊並不知道同案被告莊俊雄有指示同案被告賴勝宏攜帶上開槍彈前
    往討債等情。經查，同案被告賴勝宏係聽命於同案被告莊俊雄，並於上開時地經
    莊俊雄之指示攜帶上開槍械前往原詰公司討債等情，業據同案被告賴勝宏於偵查
    中供述明確，而被告丙○○僅委請莊俊雄為其索討債務，平時係住居於南部，與
    賴勝宏並非熟識，則其對於莊俊雄指示賴勝宏攜帶槍械前往原詰公司一節，是否
    事前知情，已有可疑，且當日被告丙○○與莊俊雄、賴勝宏等人係分別前往原詰
    公司後再行會合，其對於賴勝宏當日是否攜帶槍械，恐亦難以查知，況被告丙○
    ○第一次與同案被告莊俊雄、賴勝宏等人共同前往原詰公司時，亦僅係仗恃人多
    ，並無證據證明當日曾攜有槍械之情事，則其辯稱：伊對於同案被告莊俊雄指示
    賴勝宏攜帶槍械前往討債一節並不知情云云，尚值採信。此外，復查無其他積極
    事證足資證明被告涉有公訴人所指之此部分犯行，不能證明被告丙○○有此部分
    之犯行，惟公訴人認其與前開經論罪科刑部分，有牽連犯之裁判上一罪關係，爰
    不另為無罪之諭知。
據上論斷，應依刑事訴訟法第二百九十九條第一項前段，刑法第二十八條、第三百零
二條第一項、第三百零五條、第三百三十九條第三項、第一項、第二百十六條、第二
百十條、第五十五條、第四十七條、第二十六條前段、第三十八條第一項第二款，罰
金罰鍰提高標準條例第一條前段，判決如主文。
本案經檢察官伍逸康到庭執行職務。
中      華      民      國    八十九    年      三      月     十五     日
                                臺灣板橋地方法院刑事第二庭
                                     法  官  林 春  長
右正本證明與原本無異
如不服本判決應於送達後十日內向甲○提出上訴狀
                                     書記官  邱  美  龍
中      華      民      國    八十九    年      三      月     十六     日
附錄本案論罪科刑法條全文：
刑法第三百零二條
私行拘禁或以其他非法方法，剝奪人之行動自由者，處五年以下有期徒刑、拘役或三
百元以下罰金。
因而致人於死者，處無期徒刑或七年以上有期徒刑，致重傷者，處三年以上十年以下
有期徒刑。
第一項之未遂犯罰之。
刑法第三百零五條
以加害生命、身體、自由、名譽、財產之事恐嚇他人，致生危害於安全者，處二年以
下有期徒刑、拘役或三百元以下罰金。
刑法第三百三十九條
意圖為自己或第三人不法之所有，以詐術使人將本人或第三人之物交付者，處五年以
下有期徒刑、拘役或科或併科一千元以下罰金。
以前項方法得財產上不法之利益或使第三人得之者亦同。
前二項之未遂犯罰之。
刑法第二百十六條
行使第二百十條至第二百十五條之文書者，依偽造、變造文書或登載不實事項或使登
載不實事項之規定處斷。
刑法第二百十條
偽造、變造私文書，足以生損害於公眾或他人者，處五年以下有期徒刑。
附表壹：
┌──┬─────────────┬──┬───┬───────────┐
│編號│名                    稱  │數量│單  位│備                  註│
├──┼─────────────┼──┼───┼───────────┤
│一  │改造之德製口徑八mm金屬模  │一  │支    │違禁物                │
│    │型槍( 槍枝管制編號110205  │    │      │                      │
│    │9412號)                   │    │      │                      │
├──┼─────────────┼──┼───┼───────────┤
│二  │巴西TAURUS廠製口徑九mm制  │一  │支    │違禁物                │
│    │式手槍( 槍枝管制編號1102  │    │      │                      │
│    │059413號)                 │    │      │                      │
├──┼─────────────┼──┼───┼───────────┤
│三  │改造之仿製半自動手槍      │一  │支    │被告賴勝宏所有供犯罪所│
│    │( 槍枝管制編號0000000000  │    │      │用之物                │
│    │號) ( 不具殺傷力)         │    │      │                      │
├──┼─────────────┼──┼───┼───────────┤
│四  │子彈( 具殺傷力)           │三十│  顆  │違禁物( 含制式九０子彈│
│    │                          │五  │      │十三顆、改造九０子彈八│
│    │                          │    │      │顆、制式點三八轉輪子彈│
│    │                          │    │      │二顆、制式七點六二mm子│
│    │                          │    │      │彈二顆、制式點三八吋子│
│    │                          │    │      │彈九顆、制式點三八轉輪│
│    │                          │    │      │子彈一顆)             │
├──┼─────────────┼──┼───┼───────────┤
│五  │土造子彈( 不具殺傷力)     │四  │顆    │被告賴勝宏所有供犯罪所│
│    │                          │    │      │用之物                │
└──┴─────────────┴──┴───┴───────────┘


司法院資訊處製作；財團法人民間司法改革基金會備份。
